【裁判字號】    97,再,50
【裁判日期】    971121
【裁判案由】    清償借款
【裁判全文】
臺灣高等法院民事裁定                    97年度再字第50號
    再審原告  乙○○○
    代 理 人  甲○○
    再審被告  丙○○
              丁○○
上列當事人間清償借款事件，再審原告對於中華民國94年 3月15
日臺灣板橋地方法院93年度訴字第544號判決及95年9月26日本院
94年度重上字第227號判決提起再審之訴，本院裁定如下：
     主  文
再審之訴駁回。
再審訴訟費用由再審原告負擔。
    理  由
一、按「再審之訴，專屬為判決之原法院管轄。對於審級不同之
    法院就同一事件所為之判決，提起再審之訴者，專屬上級法
    院合併管轄」，民事訴訟法第499條第1項、第2項定有明文
    。又「第二審法院就該事件已為本案判決者，對於第一審法
    院之判決不得提起再審之訴」，民事訴訟法第496條第3項亦
    有明定。「再審之訴，應於三十日之不變期間內提起。前項
    期間，自判決確定時起算，判決於送達前確定者，自送達時
    起算；其再審之理由發生或知悉在後者，均自知悉時起算」
    ，民事訴訟法第500條第1、2項定有明文。再審原告如主張
    其再審理由知悉在後者，應就所主張之事實負舉證之責任，
    此觀同法第501條第1項第4款之規定亦明。又「再審之訴不
    合法者，法院應以裁定駁回之」，民事訴訟法第502條第1項
    亦定有明文。
二、經查：
  (一)本件再審原告與再審被告間清償借款事件，前經臺灣板橋地
    方法院93年度訴字第544號判決（下稱第一審判決）後，再
    審原告及再審被告丙○○不服而提起上訴，經本院94年度重
    上字第 227號判決（下稱第二審判決）駁回再審原告之上訴
    、一部追加之訴及再審被告丙○○之部分上訴，再審原告復
    提起第三審上訴，並於第三審為訴之追加，最高法院嗣以96
    年度台上字第239、240號裁定駁回其上訴及追加之訴，已據
    本院調閱上開判決歷審卷宗審閱無訛，另有上開判決在卷可
    憑（見本院卷第25-46頁）。再審原告現對前開第一、二審
    判決主張有民事訴訟法第496條第1項第1款、第10款、第13
    款再審事由而提起再審之訴，揆諸前開規定，專屬於本院管
    轄，先予敘明。
  (二)第一審判決部分：再審原告與再審被告間之清償債務事件既
    經本院判決，依民事訴訟法第496條第3項之規定，再審原告
    自不得就同一事件之第一審判決，另行提起再審之訴，是再
    審原告對於第一審判決提起再審之訴，顯不合法。
  (三)第二審判決部分：最高法院96年度台上字第239號裁定於民
    國96年 2月26日送達予再審原告，除據本院調卷該卷宗審閱
    屬實外，另有送達證書影本在卷可憑（見本院卷第47頁），
    再審原告遲至97年10月 7日始提起本件再審之訴，顯逾30日
    再審不變期間。又再審原告雖主張係於收到南投縣水里鄉公
    所修繕房屋通知後整理房屋而發現未經斟酌之證物（即錄音
    帶），且再審被告丁○○所為之判決基礎證言為虛偽云云，
    惟其僅提出南投縣水里鄉公所97年9月17日通知同意補助「
    古永成」住宅修繕補助款函，不足證明其就前開再審事由確
    有知悉或發現在後之情，難認其本此提起再審之訴未逾30日
    不變期間。綜上所述，再審原告提起之再審之訴均屬不合法
    ，應予駁回，爰裁定如主文。
中    華    民    國    97    年    11    月    21    日
                    民事第十六庭
                        審判長法  官 劉靜嫻
                              法  官 呂淑玲
                              法  官 湯美玉
正本係照原本作成。
如不服本裁定，應於收受送達後10日內向本院提出抗告狀，並應
繳納抗告費新台幣１千元。
中    華    民    國    97    年    11    月    24    日
                              書記官 蕭進忠


司法院資訊處製作；財團法人民間司法改革基金會備份。
